臺灣桃園地方法院刑事判決　　　　　　　　　　　　　九十一年度訴字第二七四號
　　公　訴　人　臺灣桃園地方法院檢察署檢察官
　　被　　　告　丁○○
右被告因偽造文書案件經檢察官提起公訴（八十九年度偵字第三○三二號），本院判
決如左：
    主    文
丁○○變造私文書，足以生損害於公眾及他人，處有期徒刑參月，如易科罰金，以參
佰元折算壹日，緩刑參年。
ＷＢ─○六八號營業大貨車引擎其上變造之引擎號碼末兩碼即「３５」二碼沒收。
    事    實
一、丁○○於民國八十八年五月十五日，因所有車號ＮＧ─九一二號營業大貨車（引
    擎號碼６Ｄ２４─２７３９３５號）發生車禍而送至設於桃園縣觀音鄉富林村富
    林七三號「明佳汽車修理廠」修理，於送修期間因急需用車營業，遂透過友人簡
    錫義介紹，得知乙○○所有與其上開送修之營業大貨車係同廠牌、顏色但未懸掛
    車牌（該車車牌號碼為ＷＢ─○六八號，引擎號碼為：６Ｄ２４─２６８５４２
    號），乙○○因積欠甲○○款項而用以抵償之，而甲○○有意出售，丁○○遂於
    同年七月十五日向甲○○購入該乙○○所有營業大貨車，丁○○因所購入該營業
    大貨車並無車牌，為能駕駛該車營業，遂於同年七月二十二日將該購得營業大貨
    車駛至「明佳修理廠」內，見該購得車輛引擎號碼（原引擎號碼為６Ｄ２４─２
    ６８５４２號，丁○○購入前經不詳姓名之人將之變造為６Ｄ２４─２７３９４
    ２號）僅末兩碼號碼與其所有前開送修營業大貨車末兩碼號碼不同，竟將此末兩
    碼號碼磨去後重新打上３５號，使該自甲○○處購入之營業營業大貨車引擎號碼
    與其所有上開送修之營業大貨車引擎號碼相同，而變造該汽車製造廠商對該汽車
    出廠時表示其出廠之年度及批號標誌之引擎號碼此私文書，足以生損害於公路主
    管機關對於車籍之管理及製造廠商對所生產車輛之品質與信譽；丁○○變造完成
    引擎號碼後，即將其所有前開送修之營業大貨車車牌ＮＧ─九一二號懸掛其上而
    駕駛營業；嗣八十八年八月二十六日，因該營業大貨車未懸掛車牌違規駕駛在苗
    栗縣頭份鎮為警攔檢，始循線查悉上情。
二、案經內政部警政署國道公路警察局省道第一隊報告臺灣桃園地方法院檢察署檢察
    官偵查起訴。
    理    由
一、右揭犯罪事實，業據被告丁○○於偵查及本院審理中坦承不諱，而證人丙○○亦
    於警訊及偵、審中供稱：被告所有前開ＮＧ─九一二號營業大貨車確因車禍而送
    至其修理廠修理之事；且依證人簡錫義於偵查中、證人甲○○於偵查及本院調查
    中所述，證人甲○○確有將乙○○所有供以抵償之上開營業大貨車出售與被告之
    情；而乙○○所有上開營業大貨車引擎號碼原為６Ｄ２４─２６８５４２號，被
    告為警查獲時，該車引擎號碼已經變造為６Ｄ２４─２７３９３５號，此有ＮＧ
    ─九一二號車輛新領牌照引擎號碼存檔碼模及自乙○○所有營業大貨車上拓得之
    變造後碼模一紙、車籍作業系統查詢認可資料、汽車新領牌照登記書等在卷可稽
    ；足認被告上開自白確與事實相符。綜上，本件被告右揭變造準私文書犯行已經
    證明，應依法論科。
二、按汽車引擎號碼乃汽車製造廠商對該車輛出廠時之識別文字，表示其出廠之年度
    及批號，同時亦代表其品質與信譽，係為表示一定用意之證明，屬準私文書（最
    高法院六十六年臺上字第一九六一號判例參照）。是被告上開將購自甲○○處之
    營業大貨車引擎號碼末兩碼磨去後重新打上３５二號，已將足以表示該汽車製造
    廠商對該汽車出廠時表示出廠之年度及批號標誌之引擎號碼此私文書內容有所更
    改，自足以生損害於公路主管機關對於車籍之管理及製造廠商對所生產車輛之品
    質與信譽；核其所為，係犯刑法第二百十條、第二百二十條第一項之變造準私文
    書罪。至公訴意旨以被告變造該車引擎號碼其後之駕駛行為，認被告所為係犯刑
    法第二百十六條、第二百十條、第二百二十條第一項之行使變造準私文書罪，惟
    按行使行為，係指本於該文書內容有所主張者而言，經查，依偵查卷附警製刑事
    案件報告書及被告警訊筆錄所載，本件被告係因上開變造後之營業大貨車未懸掛
    車牌為警查獲，經警發現該車車身編號有遭損壞不清，始循線查悉被告上開變造
    引擎號碼之事，是被告於警訊中並未就該變造之引擎號碼內容有所主張；而變造
    後之引擎號碼，係藏於汽車引擎蓋內，並未出示任何人，行駛乃汽車之主要目的
    與功能，是被告縱令變造引擎號碼後駕駛該車，既無出示任何人主張權利，尚未
    至行使之程度，按上說明，公訴人此部分所指尚與行使要件有間。又公訴意旨認
    被告係將購自甲○○處之營業大貨車後五碼（即６８５４２）磨去，重新繕打變
    造（即７３９３５），然被告迭於偵查及本院審理中否認有將該引擎號碼後五碼
    磨去之行為，辯稱：伊購入該車後，即發現該車引擎號碼與其所有送修之營業大
    貨車後兩碼不同，伊僅磨去其後二碼等語，而依證人甲○○於偵查及本院調查中
    所述，其自乙○○處取得該車後，並無行車執照，亦無該車車牌等語，且證人乙○○亦於偵查中證稱該車曾於八十八年間遭竊等語，參以卷附車輛竊盜查詢認可
    資料顯示，該車確於八十八年一月二十四日遭竊而有報案紀錄，是該車於遭竊期
    間，實有車身引擎號碼遭不詳姓名之人與以變造之可能，是依有利於被告認定之
    結果，本件應認被告購自甲○○處營業大貨車之引擎號碼已先遭他人變造為６Ｄ
    ２４─２７３９４２號，被告僅有將其後二碼（即４２號）變造為３５號之行為
    ，併與敘明。爰審酌被告僅為自己營業之用即擅自變造引擎號碼之犯罪動機，而
    此行為足以影響公路主管機關對於車籍管理之正確性、車輛製造廠商對於所生產
    車輛品質與信譽等行為損害，然其犯後業已坦承犯行之犯罪後態度等一切情狀，
    量處如主文所示之刑，以示懲儆。又被告於犯罪行為後，刑法第四十一條已於九
    十年一月十日修正，並於同年月十二日生效，依該條第一項之規定：「犯最重本
    刑為五年以下有期徒刑以下之刑之罪，而受六個月以下有期徒刑之宣告，因身體
    、教育、職業、家庭之關係或其他正當事由，執行顯有困難者，得以一元以上三
    元以下折算一日（現已提高一百倍），易科罰金。但確因不執行所宣告之刑，難
    收矯正之效，或難以維持法秩序者，不在此限」，比較新舊法，以新法有利被告
    ，依刑法第二條第一項前段規定，應適用新法即修正後刑法第四十一條第一項前
    段之規定，就被告所受刑之宣告，依法諭知易科罰金之折算標準。末查，被告前
    此未曾受有期徒刑以上刑之宣告，此有臺灣高等法院被告全國前案紀錄表、臺灣
    桃園地方法院檢察署刑案資料查註紀錄表等在卷可稽，且其為本件變造犯行，係
    起因為能駕駛該車營業，堪認被告係因一時失慮而犯本罪，經此偵查審理程序，
    當知所惕勵，而無再犯之虞，本院認對被告所諭知之刑，以暫不執行為適當，並
    諭知緩刑三年，以啟自新。又被告係自乙○○處購得上開營業大貨車（原車牌號
    碼為ＷＢ─○六八號），且其上引擎號碼末兩碼即「３５」二碼又係被告所變造
    ，已如前述，自屬被告所有且係供犯本件變造準私文書罪所用之物，應依刑法第
    三十八條第一項第二款宣告沒收。
據上論斷，應依刑事訴訟法第二百九十九條第一項前段，刑法第二條第一項前段、第
二百十條、第四十一條第一項前段、第七十四條第一款、第三十八條第一項第二款，
罰金罰鍰提高標準條例第二條，判決如主文。
本案經檢察官胡樹德到庭執行職務。
中      華      民      國    九十一    年     十一     月      七      日
    臺灣桃園地方法院刑事第五庭
                                  審判長法  官  江  振  義
                                        法  官  丁  俊  成
                                        法  官  許  泰  誠
右正本證明與原本無異。
如不服本判決應於收受送達後十日內向本院提出上訴書狀，其未敘述上訴之理由者並
得於提起上訴後十日內向本院補提理由書（均須按他造當事人之人數附繕本）。
                                        書記官  蕭  琪  男
中      華      民      國    九十一    年     十一     月      八      日
附錄本案論罪法條
刑法第二百十條
偽造、變造私文書，足以生損害於公眾或他人者，處五年以下有期徒刑。
刑法第二百二十條
在紙上或物品上之文字、符號、圖畫、照像，依習慣或特約，足以為表示其用意之證
者，關於本章及本章以外各罪，以文書論。
錄音、錄影或電磁紀錄，藉機器或電腦之處理所顯示之聲音、影像或符號，足以為表
其用意之證明者，亦同。
稱電磁紀錄，指以電子、磁性或其他無法以人之知覺直接認識之方式所製成之紀錄，
供電腦處理之用者。
